臺灣彰化地方法院民事裁定
111年度輔宣字第5號
聲  請  人  李裕進  

            李承泰  

相  對  人  李清安  



關  係  人  李茄苳  

上列聲請人聲請輔助宣告事件，本院裁定如下：
    主      文
宣告李清安（男、民國00年0月00日生、身分證統一編號：Z0000
00000號）為受輔助宣告之人。
選定李裕進（男、民國00年0月00日生、身分證統一編號：Z0000
00000號）、李承泰（男、民國00年0月00日生、身分證統一編號
：Z000000000號）為受輔助宣告之人之共同輔助人。
聲請費用新臺幣壹仟元由受輔助宣告之人李清安負擔。
    理    由
一、聲請意旨略以：聲請人二人均為相對人之姪子，相對人於民
    國110年4月8日，因腦中風，致其為意思表示或受意思表示
    ，或辨識其意思表示效果之能力顯有不足，為此聲請人爰依
    家事事件法第10章、第11章之規定，聲請對相對人為輔助之
    宣告，並聲請選定李裕進、李承泰為受輔助宣告之人之共同
    輔助人等語。
二、按對於因精神障礙或其他心智缺陷，致其為意思表示或受意
    思表示，或辨識其意思表示效果之能力，顯有不足者，法院
    得因本人、配偶、四親等內之親屬、最近1年有同居事實之
    其他親屬、檢察官、主管機關或社會福利機構之聲請，為輔
    助之宣告，民法第15條之1第1項定有明文。次按受輔助宣告
    之人，應置輔助人；法院為輔助之宣告時，應依職權就配偶
    、四親等內之親屬、最近1年有同居事實之其他親屬、主管
    機關、社會福利機構或其他適當之人選定一人或數人為輔助
    人；法院為前項選定前，得命主管機關或社會福利機構進行
    訪視，提出調查報告及建議。輔助之聲請人或利害關係人亦
    得提出相關資料或證據，供法院斟酌；法院選定輔助人時，
    應依受輔助宣告之人之最佳利益，優先考量受輔助宣告之人
    之意見，審酌一切情狀，並注意下列事項：(一)受輔助宣告
    之人之身心狀態與生活及財產狀況。(二)受輔助宣告之人與
    其配偶、子女或其他共同生活之人間之情感狀況。(三)輔助
    人之職業、經歷、意見及其與受輔助宣告之人之利害關係。
    (四)法人為輔助人時，其事業之種類與內容，法人及其代表
    人與受輔助宣告之人之利害關係。民法第1113條之1第1項、
    同條第2項準用第1111條、第1111條之1分別定有明文。
三、經查，聲請人主張之上開事實，業據其提出戶籍謄本、惠來
    醫療社團法人宏仁醫院診斷證明書、親屬系統表、同意書等
    件為據，且經本院在鑑定人即衛生福利部彰化醫院梁孫源醫
    師前審驗相對人之精神狀況，鑑定結果為：「日常生活狀況
    1.日常生活活動：三餐在他人備好餐後可自行進食，如廁盥
    洗沐浴需協助，平時包著尿布。2.交通之能力：多數時間坐
    在輪椅上，已無法獨自使用交通工具。3.經濟活動能力：知
    道用錢買東西，但不清楚應找多少錢，個案已不使用提款卡
    或信用卡，也無法討論投資理財議題。4.社會性：一般問題
    可簡單回答，但無法深入思考討論，許多細節已記不清楚。
    身體狀態：個案鑑定時坐在椅子上，雙眼張開，眼神對視合
    宜。精神狀態：(1)意識/溝通性：意識清醒，一般對答可切
    題回答，但難以深入討論。(2)記憶力：立即記憶、近期記
    憶皆有輕度障礙。(3)定向力：時間定向力不佳。(4)計算能
    力：中度障礙，無法執行兩位數加減法。(5)理解•判斷力：
    能回答一般日常生活議題，深入分析討論事件有困難。(6)
    認知功能檢查：迷你心智量表（MMSE)得分18分，臨床失智
    量表(CDR)l分，有輕度認知功能障礙。(7)情緒：略顯焦慮
    。(8)行為：配合鑑定，鑑定過程中未出現脫序或怪異行為
    。(9)語言：回答簡短，複雜問題回答有困難。(10)知覺：
    自述有靈異體質，有視幻覺即聽幻覺。(11)思考：内容貧乏
    。」、「有關判斷能力判定之意見：對於管理處分自己財產
    有經常給予協助之必要。判定的根據：個案約二年多前中風
    後認知功能退化，於護理之家接受養護照顧，鑑定時迷你心
    智量表（MMSE)得分為18分，臨床失智量表(CDR)得分1分，
    屬於輕度失智。個案目前對於簡單日常對答可切題回應，單
    純日常所需可以表達，但對於需多步驟思考判斷的任務則因
    記憶力及注意力衰退而能力顯著下降，但尚未到完全喪失程
    度，日常生活簡易的事件決定尚無顯著困難，但重大金融決
    定則需他人給予經常性的協助。」、「回復可能性說明：回
    復的可能性低，個案診斷為腦中風致輕度失智症，經兩年多
    藥物治療即療養照顧，認知功能仍呈現輕度失智，恢復的可
    能性低，且未來仍可能進一步退化。」、「鑑定判定及說明
    ：⑴基於受鑑定人有輕度失智，其認知功能、記憶力及判斷
    能力出現顯著障礙，評估個案對複雜決策的分析判斷能力顯
    有不足，但未達喪失程度，以致個案對於管理處分自己財產
    有給予經常協助之必要，且回復之可能性低。(2)其障礙程
    度，可為輔助宣告。」，此有該院111年3月25日彰醫精字第
    1110500156號函文暨鑑定報告一份在卷可稽。故聲請人聲請
    對相對人為輔助之宣告，為有理由，應予准許，爰宣告相對
    人為受輔助宣告之人。
四、本件相對人既經輔助宣告，業如前述，揆諸前揭規定，自應
    為其選定輔助人。本院審酌聲請人李裕進、李承泰均為相對
    人之姪子，相對人無配偶、子女，相對人現住在上好護理之
    家，此有聲請人提出之戶籍謄本、親屬系統表在卷可按；又
    聲請人於聲請狀及本院鑑定時到場建議選任渠等二人為受輔
    助宣告人之共同輔助人，並經相對人之兄李茄苳、嫂林素英
    、姪媳婦陳淑涓、錢秀美同意，有同意書附卷可憑，相對人
    本人於本院鑑定時亦同意由聲請人二人擔任其共同輔助人，
    有本院111年3月22日訊問筆錄在卷可稽；是本院參酌前揭各
    節，認由聲請人李裕進、李承泰共同擔任其輔助人，最能符
    合受輔助宣告之人之最佳利益，爰選定渠等二人為共同輔助
    人。
五、依家事事件法第177條第2項、第164條第2項，裁定如主文。
中　　華　　民　　國　　111 　年　　4 　　月　　26　　日
               家事法庭  法      官  王美惠
以上正本係照原本作成。
如對本裁定抗告，須於裁定送達後十日之不變期間內，向本院提
出抗告狀，並繳納抗告費新臺幣1千元。
中　　華　　民　　國　　111 　年　　4 　　月　　26　　日
                         書  記  官  林子惠